臺灣板橋地方法院刑事判決　　　　　　　96年度訴字第1299號
公　訴　人　臺灣板橋地方法院檢察署檢察官
被　　　告　甲○○
　　　　　　　　　　（另案
上列被告因違反毒品危害防制條例案件，經檢察官提起公訴（96
年度毒偵字第1935號），被告於本院準備程序進行中就被訴事實
為有罪之陳述，經本院合議庭裁定由受命法官獨任進行簡式審判
程序，判決如下：
    主  文
甲○○施用第一級毒品，累犯，處有期徒刑捌月。扣案之海洛因
（淨重零點壹伍公克），沒收銷燬之；扣案包裝上開海洛因之外
包裝袋壹個，沒收之。又施用第二級毒品，累犯，處有期徒刑肆
月。應執行有期徒刑拾月；扣案之海洛因（淨重零點壹伍公克）
，沒收銷燬之；扣案包裝上開海洛因之外包裝袋壹個，沒收之。
    事  實
一、甲○○前因施用毒品案件，經本院以89年度毒聲字第1624號
    裁定送觀察、勒戒後，認無繼續施用毒品之傾向，於民國89
    年5 月9 日觀察、勒戒執行完畢釋放，並由臺灣板橋地方法
    院檢察署檢察官於89年5 月10日以89年度毒偵字第2072號為
    不起訴處分確定。又因施用毒品案件，經本院以91年度毒聲
    字第2144號裁定送觀察、勒戒後，認有繼續施用毒品之傾向
    ，再經本院以91年度毒聲字第2398號裁定令入戒治處所施以
    強制戒治，同時經檢察官提起公訴，強制戒治部分嗣經本院
    先後以92年度毒聲字第14號裁定停止戒治，所餘戒治期間付
    保護管束，及以92年度毒聲字第2104號裁定撤銷停止戒治，
    令入戒治處所施以強制戒治，於93年1 月9 日因法律修正釋
    放出所，起訴部分則經本院以91年度訴字第2329號判決判處
    有期徒刑8 月確定；復因施用毒品及搶奪等案件，經本院以
    92年度訴字第1918號、92年度訴字第1803號判決判處有期徒
    刑9 月、1 年2 月確定，嗣上開2 罪經裁定定應執行刑為有
    期徒刑1 年10月確定，與前開有期徒刑8 月接續執行，於94
    年7 月20日縮短刑期假釋出監，後再經撤銷假釋，應執行殘
    刑有期徒刑6 月27日，於95年10月4 日縮刑期滿執行完畢。
    詎猶不思悛悔，復基於施用第一級毒品海洛因之犯意，於96
    年3 月1 日晚間10時許，在臺北縣板橋市○○路溪洲公園公
    廁內，以將第一級毒品海洛因摻入水中用針筒施打之方式，
    施用第一級毒品海洛因1 次；另基於施用第二級毒品甲基安
    非他命之犯意，於96年3 月1 日某時，在臺北縣樹林市○○
    路○ 段175 號8 樓之2 住處，以將第二級毒品甲基安非他命
    置於玻璃球吸食器內點火燒烤產生煙霧吸食之方式，施用第
    二級毒品甲基安非他命1 次。嗣於96年3 月2 日中午12時45
    分許，為警在臺北縣板橋市○○路與大東街口查獲，並扣得
    甲○○所有之海洛因1 包（淨重0.15公克）。
二、案經臺北市政府警察局萬華分局報請臺灣板橋地方法院檢察
    署檢察官偵查起訴。本院於準備程序進行中，被告就被訴事
    實為有罪之陳述，經告知被告簡式審判程序之旨，並聽取當
    事人之意見後，裁定進行簡式審判程序。
    理  由
一、上揭犯罪事實，業經被告甲○○於本院準備程序及審理中坦
    承不諱，並有海洛因1 包扣案可資佐證，而被告經警於96年
    3 月2 日採集其尿液檢體送驗結果，呈嗎啡及甲基安非他命
    陽性反應一情，亦有臺北市政府警察局偵辦毒品案件尿液檢
    體委驗單、臺灣尖端先進生技醫藥股份有限公司96年3 月9
    日濫用藥物檢驗報告各1 紙附卷可參，另扣案之白色粉末1
    包，經送請法務部調查局鑑定結果，含第一級毒品海洛因成
    分，淨重0.15公克，亦有法務部調查局96年3 月23日調科壹
    字第09623024570 號鑑定書1 紙在卷可佐，足認被告之自白
    與事實相符，洵堪採為認定事實之依據。事證明確，被告犯
    行已堪認定。又按92年7 月9 日新修正之毒品危害防制條例
    刪除二犯及三犯之規定，一改修法前繁雜之處遇程序，僅將
    施用毒品者簡化區分為初犯、再犯，並認施用毒品者係屬病
    患性犯人，以觀察、勒戒戒除其身癮，並以強制戒治去除其
    心癮。經觀察、勒戒或強制戒治執行完畢釋放後，若係5 年
    後再犯該條例第10條施用毒品罪者，與同條例第20條第1項
    、第2 項關於「初犯」之處理方式相同，檢察官應先聲請法
    院裁定令被告入勒戒處所觀察、勒戒，並視有無繼續施用毒
    品傾向，決定應予釋放、為不起訴之處分，或應聲請法院裁
    定令入勒戒處所強制戒治；若係5 年內「再犯」同條例第10
    條施用毒品罪者，依同條例第23條第2 項規定，檢察官則應
    依法追訴。觀諸該條例第20條第3 項之修正理由：「觀察、
    勒戒或強制戒治5 年後再犯者，顯見前所實施之觀察、勒戒
    或強制戒治已足以遮斷其施用毒品之癮，為期自新及協助其
    戒除毒癮，對此5 年後再犯者，爰明定仍適用初犯之規定，
    先經觀察、勒戒、強制戒治之程序。」及同條例第23條第2
    項之修正理由：「為配合簡化施用毒品犯之刑事處遇程序，
    並鑑於經觀察、勒戒或強制戒治執行完畢釋放後5 年內再犯
    者，其再犯率甚高，原據以實施之觀察、勒戒及強制戒治既
    已無法收其實效，自應施以刑事處遇。」，顯然如施用毒品
    者係前經觀察、勒戒或強制戒治等治療程序執行完畢5 年後
    ，始再施用毒品之「初犯」，因前所執行之觀察、勒戒或強
    制戒治已足收戒除毒癮之效，自應重新執行觀察、勒戒或強
    制戒治等治療程序，並於治療程序執行完畢後，由檢察官為
    不起訴處分，毋庸對之追訴處罰；反之，在「再犯」之情形
    ，因其先前所為治療程序顯未能收戒斷毒癮之效，且考量施
    用毒品者之再犯率偏高，乃簡化其刑事處遇程序，而逕予追
    訴處罰，不再施以治療程序。參酌上開立法理由，修正毒品
    危害防制條例就施用毒品者，祇於「初犯」及「5 年後再犯
    」二種情形，有其追訴條件之限制，即須於初犯經觀察、勒
    戒或強制戒治釋放後，5 年內均無施用毒品之行為，始能認
    其前所實施之觀察、勒戒或強制戒治已足遮斷毒癮，而得於
    5 年後再犯時，再予適用初犯之規定，重行觀察、勒戒等程
    序。倘5 年內已經再犯，被依法追訴處罰，縱其第3 次（或
    第3 次以上）施用毒品之時間在初犯釋放5 年以後，即與「
    5 年後再犯」之情形有別，且因已於「5 年內再犯」，顯見
    其再犯率甚高，原實施觀察、勒戒或強制戒治，已無法收其
    實效，而無5 年戒斷期之存在，自無再經觀察、勒戒及強制
    戒治之必要，應由檢察官逕行起訴，始符新法修正之本旨。
    是被告前因施用毒品案件，經本院以89年度毒聲字第1624號
    裁定送觀察、勒戒後，認無繼續施用毒品之傾向，於89年5
    月9 日觀察、勒戒執行完畢釋放，並由臺灣板橋地方法院檢
    察署檢察官於89年5 月10日以89年度毒偵字第2072號為不起
    訴處分確定後，即再因於91年2 、3 月間某日起至同年7 月
    5 日上午9 時許止施用第一級毒品海洛因多次之犯行，經本
    院以91年度訴字第2329判決判處有期徒刑8 月確定，又因於
    92年5 月15日採尿前回溯26小時內之某時施用第一級毒品海
    洛因1 次之犯行，經本院以92年度訴字第1803號判決判處有
    期徒刑9 月確定等節，亦有臺灣高等法院被告前案紀錄表1
    份附卷可考，被告於上開觀察、勒戒執行完畢後，既曾於5
    年內再犯毒品危害防制條例第10條之罪，並經判刑確定，本
    次被告4 犯毒品危害防制條例第10條之罪，自非屬毒品危害
    防制條例第20條第3 項所定「再犯」之情形，而應依法追訴
    ，附此敘明。本件事證明確，應依法論科。
二、核被告甲○○所為，係犯毒品危害防制條例第10條第1 項之
    施用第一級毒品罪及同條例第10條第2 項之施用第二級毒品
    罪。其施用第一級毒品海洛因前後持有第一級毒品海洛因之
    低度行為，及施用第二級毒品甲基安非他命前持有第二級毒
    品甲基安非他命之低度行為，應分別為施用之高度行為所吸
    收，均不另論罪。又被告所犯前開施用第一級毒品及施用第
    二級毒品2 罪間，犯意各別，罪名互殊，應予分論併罰。又
    被告前因施用毒品案件，經本院以91年度訴字第2329號判決
    判處有期徒刑8 月確定；又因施用毒品及搶奪等案件，經本
    院以92年度訴字第1918號、92年度訴字第1803號判決判處有
    期徒刑9 月、1 年2 月確定，嗣上開2 罪經裁定定應執行刑
    為有期徒刑1 年10月確定，與前開有期徒刑8 月接續執行，
    於94年7 月20日縮短刑期假釋出監，後經撤銷假釋，應執行
    殘刑有期徒刑6 月27日，於95年10月4 日縮刑期滿執行完畢
    等情，此有臺灣高等法院被告前案紀錄表1 份在卷可憑，其
    受有期徒刑之執行完畢後，5 年以內故意再犯本件有期徒刑
    以上之施用第一、二級毒品罪，為累犯，應各依刑法第47條
    第1 項之規定加重其刑。爰審酌被告前已因施用毒品案件經
    送觀察、勒戒及強制戒治，並有經法院判刑之前科記錄，此
    有臺灣高等法院被告前案紀錄表1 份附卷可佐，仍不能戒除
    毒癮，再次漠視法令禁制而犯本罪，顯見其戒除毒癮之意志
    薄弱，惟念其犯後坦承犯行，態度尚佳，且施用毒品所生危
    害，實以自戕身心健康為主，對於他人生命、身體、財產等
    法益，尚無明顯而重大之實害等一切情狀，分別量處如主文
    所示之刑，並定其應執行刑，以示懲儆。又扣案之海洛因（
    淨重0.15公克），屬查獲之第一級毒品，不問屬於犯人與否
    ，均應依毒品危害防制條例第18條第1 項前段規定併予宣告
    沒收銷燬之；而扣案包裝上開海洛因之外包裝袋1 個，係被
    告所有，供本件施用第一級毒品犯罪所用之物，業經被告供
    承在卷，爰依刑法第38條第1 項第2 款規定併予宣告沒收之
    。
據上論斷，應依刑事訴訟法第273 條之1 第1 項、第299 條第1
項前段，毒品危害防制條例第10條第1 項、第2 項、第18條第1
項前段，刑法第11條、第47條第1 項、第51條第5 款、第38條第
1 項第2 款，判決如主文。
本案經檢察官黃怡華到庭執行職務。
中　　華　　民　　國　　96　　年　　4 　　月　　24　　日
                      刑事第十六庭  法　官    曾淑娟
以上正本證明與原本無異。
如不服本判決，得自收受送達之日起10日內向本院提出上訴狀，
上訴於本院第二審合議庭（須附繕本）。
                                    書記官    林伯文
中　　華　　民　　國　　96　　年　　4 　　月　　24　　日
附錄本案論罪科刑法條：
毒品危害防制條例第10條
施用第一級毒品者，處 6 月以上 5 年以下有期徒刑。
施用第二級毒品者，處 3 年以下有期徒刑。
